臺灣高等法院高雄分院刑事裁定
111年度聲再字第31號
再審聲請人  
即受判決人  李柏槿



                    送達代收人王金緞  高雄市○○區○○○路000號0樓
代  理  人  陳意青律師
上列聲請人即受判決人因詐欺案件，對本院110年度上易字第530
號中華民國111年2月16日第二審確定判決(第一審案號：臺灣高
雄地方法院110年度易字第75號，起訴案號：臺灣高雄地方檢察
署109年度偵字第20311號)，聲請再審，本院裁定如下：
    主  文
再審之聲請駁回。
    理  由
一、關於聲請意旨之說明
　　本件再審聲請人即受判決人李柏槿（下稱聲請人）聲請再審
    ，經核其聲請意旨除就原判決已詳細說明論駁之事項，徒憑
    己意就相同證據為不同評價並重為爭執，客觀上與聲請再審
    之規定迥然不符部分，不再贅列以外，其形式上作為依刑事
    訴訟法第420條第1項第6款、第421條聲請再審所依據之事證
    略為：⒈主張用為證明告訴人於107年1月4日未曾前往被告住
    處之「訪客人員登記簿影本三張」；⒉呈現內容為告訴人與
    聲請人於107年1月4日相約於次日喝茶之LINE對話紀錄（下
    稱「Ａ」對話紀錄）；⒊呈現內容為告訴人向聲請人所傳送略
    以「我錢已經準備好了。我星期六一併給老師。是否為13，
    200，老師，你看對不對？」等語之LINE對話紀錄（下稱「Ｂ
    」對話紀錄）（本院卷第15頁、第39頁、第71頁至第73頁、
    第77頁、第89頁參照）。
二、相關規範之說明
　　按有罪之判決確定後，有因發現新事實或新證據，單獨或與
    先前之證據綜合判斷，足認受有罪判決之人應受無罪、免訴
    、免刑或輕於原判決所認罪名之判決者，為受判決人之利益
    ，得聲請再審。不得上訴於第三審法院之案件，除前條規定
    外，其經第二審確定之有罪判決，如就足生影響於判決之重
    要證據漏未審酌者，亦得為受判決人之利益，聲請再審。此
    觀刑事訴訟法第420條第1項第6款、第421條規定自明。又刑
    事訴訟法設有為受判決人利益，得以未經法院審酌且具「確
    實性」（即足以動搖原確定判決所認定事實之合理懷疑）之
    事實或證據為由聲請再審之機制；同法第420條第1項第6款
    前段及第3項規定所稱「發現新事實或新證據」，指除判決
    確定前已存在或成立而未及調查斟酌，以及判決確定後始存
    在或成立之事實或證據；同法第421條所稱「（證據）漏未
    審酌」，係指證據業已提出或已發現而未予調查，或雖調查
    但未予判斷取捨並說明理由者而言。上述「發現新事實或新
    證據」及「（證據）漏未審酌」，同指證據於法院而言具有
    未判斷資料性（即「新規性」）。質言之，舉凡法院未經發
    現而不及調查審酌，或就已發現之事實、證據，但未實質判
    斷其價值者，均屬之。又同法第420條第1項第6款後段關於
    發現新事實或新證據單獨或與先前之證據綜合判斷，足認受
    有罪判決之人應受無罪或輕於原判決所認罪名之判決，及同
    法第421條關於足生影響於判決之重要證據漏未審酌等規定
    ，則均係證據「確實性」之問題。聲請再審所指之證據必須
    具備「新規性」（即法院未判斷資料性）作為前提要件，故
    聲請再審所執之新證據或所主張漏未審酌之證據，不能祇係
    就卷存業經法院取捨論斷之證據再事爭辯，並據為該等證據
    符合「確實性」之主張（最高法院108年度台抗字第1290號
    判決參照）。
三、本院之判斷
　㈠本件聲請人如原確定判決所認定，以冒稱為臺灣高等檢察署
    高雄檢察分署檢察官之方式取得告訴人信任，繼而假稱邀請
    投資而向告訴人實施詐欺取財並得款新臺幣150萬元之犯罪
    事實，固據聲請人自承僅認識告訴人並見過幾次面而全盤否
    認犯行。然原確定判決就認定犯罪事實之依據，已經敘明係
    依告訴人證述明確，核與證人陳麗玲、謝順吉所為證述相符
    ，並有自劉陳愛妹郵局帳戶提領現金之存摺交易明細影本、
    告訴人之臺灣土地銀行存摺影本、被告與告訴人之LINE對話
    截圖、檢察事務官108年12月25日勘驗報告、信封袋3封及檢
    察官於109年9月21日就信封袋勘驗之偵訊筆錄、聯邦商業銀
    行函附之貸款契約書影本及存摺存款明細表等證據方法可資
    佐證外，並詳細論述其認定：⑴被告確實曾於多次場合向告
    訴人謊稱係臺灣高等檢察署高雄檢察分署檢察官，並誆稱其
    因執行職務所得悉之內容，藉此取信告訴人；⑵被告確實曾
    以「公教退休優惠利率投資」向告訴人施用詐術，誘使告訴
    人投資；⑶告訴人確實因信賴被告謊稱檢察官之身分，致被
    告以「公教退休優惠利率投資」向告訴人施用詐術時，陷於
    錯誤而陸續交付現金等事實之具體依據，復逐一駁斥聲請人
    所辯如何不可採。對於辯護人即本件再審聲請之代理人陳意
    青律師於全案言詞辯論終結後二日，遲向法院提出被告住處
    「訪客人員登記簿影本三張」，暨辯稱依據該資料，告訴人
    所指交付現金日期並無訪客出入被告大樓，是告訴人陳述與
    事實不符云云之作為，原確定判決並已說明姑不論辯護人上
    開資料係於全案言詞辯論終結後二日始提出，且「訪客人員
    登記簿影本三張」係早已存在之證據，辯護人受本案委任已
    逾2年，客觀上並無不能及時調取之緊急情事，上開言詞辯
    論終結後始提出之資料，本不能作為判斷依據，更遑論「訪
    客人員登記簿影本三張」之制作人是否均有一一如實記載訪
    客出入紀錄，亦無從佐證，仍不能作為有利於被告之證明等
    語，即已就該證據為具體之判斷取捨並說明理由，因認被告
    有詐欺取財之犯行而依法論罪科刑。經核原確定判決已詳敘
    其依憑之證據及認定之理由，有上開判決書在卷可按，復經
    本院調閱全案卷證核閱無誤，並無違反經驗法則、論理法則
    ，亦無不適用法則或適用法則不當之違誤。
　㈡聲請人及其代理人以本案有刑事訴訟法第420條第1項第6款及
    第421條規定之事由提出再審之聲請，然依其據為聲請再審
    依據之前述3份資料中，除「訪客人員登記簿影本三張」係
    辯護人即本件再審聲請之代理人於本院前審辯論終結後提出
    附卷（本院前審卷第135頁、第137頁、第139頁），並已經
    原確定判決於理由欄中實質審酌、判斷，並說明其認為無從
    佐證而不予採取之理由，已如前述之外。另就聲請人提出前
    述Ａ、Ｂ兩份與告訴人之LINE對話紀錄，經查亦已經聲請人於
    本院前審程序中，以110年11月19日提出之上訴理由狀分別
    列為證⒈、證⒋（本院前審卷第27頁、第35頁）而隨狀檢附，
    並用以證明聲請人所辯未收取告訴人交付款項之事實云云，
    然此部分亦已經原確定判決綜合其他所有事證具體審酌判斷
    後，於判決中說明：「上訴意旨主張本案並無…而被告與告
    訴人LINE對話截圖亦不能證明二人確有見面並陸續交付150
    萬元現金部分，均屬無據。」等語（詳見本院原確定判決第
    11頁，即理由欄：貳、二、㈣、⒉所示），足見聲請人據為聲
    請再審所指之證據均為原判決確定前已經存在卷內，並經於
    判決中審酌判斷暨說明取捨理由之事證，與前述必須具備「
    新規性」之要件即有未合。從而，聲請人就卷存業經法院取
    捨論斷之證據再事爭辯，其再審之聲請於法即有未合，應予
    駁回。
四、據上論斷，應依刑事訴訟法第434條第1項，裁定如主文。
中　　華　　民　　國　　111 　年　　6 　　月　　23　　日
                刑事第八庭審判長法  官  邱明弘  
                                法  官  黃宗揚
                                法  官  陳松檀
以上正本證明與原本無異。
不得抗告。
中　　華　　民　　國　　111 　年　　6 　　月　　23　　日
                                書記官  李佳旻